臺灣高等法院刑事判決
111年度上訴字第1243號
上  訴  人  
即  被  告  李志文



選任辯護人  李柏杉律師
上列上訴人因毒品危害防制條例案件，不服臺灣新北地方法院11
0年度訴字第581號，中華民國110年12月29日第一審判決（起訴
案號：臺灣新北地方檢察署109年度偵字第28271號、109年度偵
字第36420號、109年度毒偵字第6397號），提起上訴，本院判決
如下：
    主  文
原判決關於李志文犯附表編號1至6主文欄所示各罪之刑及定應執
行刑部分撤銷。
前開撤銷部分，各處如附表編號1至6本院處刑欄所示之刑。應執
行有期徒刑伍年捌月。
　 事實及理由
一、審理範圍
　　本案在刑事訴訟法第348條於民國110年6月18日修正施行後
    ，於111年3月31日繫屬本院（見本院卷第3頁），應適用修
    正後即現行刑事訴訟法第348條規定判斷上訴範圍。再被告
    於原審判決後，以原判決未適用刑法第59條規定酌減其刑等
    語，指摘原審量刑不當（見本院卷第39至42頁），並明示僅
    就科刑及定應行刑部分提起上訴（見本院卷第134頁、第279
    頁），依現行刑事訴訟法第348條第3項規定及其修法理由，
    本院僅就原判決關於被告之刑及定應執行刑部分審理，至於
    未表明上訴之原判決關於犯罪事實、論罪與沒收、追徵之諭
    知，均非本院審判範圍，合先敘明。
二、原判決認定之犯罪事實及論罪
　㈠上訴人即被告李志文明知甲基安非他命係毒品危害防制條例
    列管之第二級毒品，依法不得販賣，竟意圖營利，基於販賣
    第二級毒品之犯意，先後販賣第二級毒品甲基安非他命予洪
    毅憲、管懷仁、黃昱昕（販賣對象、時間、地點及交易方式
    、金額、數量，詳如附表編號1、3至5所示）。另與李晁璿
    （業經原審判處罪刑確定）共同基於販賣第二級毒品甲基安
    非他命以營利之犯意聯絡，先後販賣第二級毒品甲基安非他
    命予洪毅憲、黃信溢（販賣對象、時間、地點及交易方式、
    金額、數量，詳如附表編號2、6所示）。嗣於民國109年7月
    28日22時31分許，經警持搜索票在新北市○○區○○路000巷00
    號9樓執行搜索，當場扣得李志文所有之iPhone手機1支（含
    門號0000000000號SIM卡1張）、現金新臺幣（下同）500元
    等物，因而查悉上情。
　㈡論罪：
　　⒈新舊法比較：
　　  按行為後法律有變更者，適用行為時之法律。但行為後之
      法律有利於行為人者，適用最有利於行為人之法律。被告
      如附表編號1所示行為後，毒品危害防制條例業已修正，
      並於109年1月15日經總統公布，其中第4條、第17條第2項
      ，於公布後6個月即109年7月15日施行。依修正後即現行
      之毒品危害防制條例第4條第2項規定，販賣第二級毒品罪
      之法定刑有期徒刑部分，從修正前之7年以上有期徒刑提
      高至10年以上有期徒刑；得併科罰金之金額，則從1,000
      萬元提高至1,500萬元。同條例第17條第2項原規定：「犯
      第4條至第8條之罪於偵查及審判中均自白者，減輕其刑。
      」修正為：「犯第4條至第8條之罪於偵查及歷次審判中均
      自白者，減輕其刑。」，修正後偵審自白減刑之要件亦較
      修正前嚴格。綜合全部罪刑比較，修正後之規定並未較有
      利於被告，此部分自應適用修正前之舊法。
　  ⒉核被告就附表編號1所為，係犯修正前毒品危害防制條例第
      4 條第2 項之販賣第二級毒品罪；附表編號2至6所為，係
      犯現行毒品危害防制條例第4 條第2 項之販賣第二級毒品
      罪。其因販賣而持有第二級毒品之低度行為，均為販賣第
      二級毒品之高度行為吸收，不另論罪。被告就附表編號2
      、6之販賣第二級毒品犯行，與李晁璿互有犯意聯絡及行
      為分擔，應成立共同正犯。　　
三、刑之加重、減輕規定
　㈠被告先後因施用第二級毒品案件，分別於107年6月22日、108
    年4月9日，經臺灣新北地方法院以107年度簡字第3009號判
    決、107年度簡字第8668號判決，各判處有期徒刑3月、有期
    徒刑4月確定，依序於107年10月17日、108年5月24日易科罰
    金執行完畢，有本院被告前案紀錄表可考，其於前案受徒刑
    執行完畢後5年內，故意再犯本件有期徒刑各罪，均成立累
    犯。惟觀被告前案屬施用毒品戕害自身之行為，且未經入監
    執行，尚不足以認定具有特別惡性且對刑罰反應力薄弱，是
    除各罪之法定刑無期徒刑部分依法不得加重外，為免行為人
    所受刑罰超過其所應負擔罪責，人身自由因此遭受過苛之侵
    害，其他法定刑部分，基於罪刑相當原則及比例原則，亦裁
    量不予加重最低本刑。　　
　㈡被告就所犯如附表編號1至6之各次販賣第二級毒品犯行，均
    於偵查及審理中自白犯罪，分別依修正前（附表編號1）及
    現行（附表編號2至6）毒品危害防制條例第17條第2項規定
    ，各減輕其刑。
　㈢被告於新北市政府警察局刑事警察大隊調查時，泛指其毒品
    來源住在泰山，綽號「阿凡」但真實姓名不詳（見109年度
    偵字第28271號卷第11頁）；嗣於偵查中指稱是在109年7月2
    6日向林秉樂購買第二級毒品安非他命（見同前偵卷第327頁
    ）；並於原審供稱本案毒品來源包括「林秉樂」及「謝什麼
    宣」二人（見原審卷第236頁）；本院審理時則指明「阿
　　凡」就是林秉樂、「謝什麼宣」是經由警察告知之人，非其
    供述之毒品來源等語（見本院卷第298頁）。經查：關於「
    謝什麼宣」部分，確非被告提供之毒品上游資料，已經新北
    市政府警察局刑事警察大隊承辦人員陳明在卷（見原審卷第
    243頁），無從據為毒品危害防制條例第17條第1規定之認定
    依據。關於林秉樂部分，依被告所指交易時間（109年7月26
    日）是在本案附表編號1、3、4、5、6行為後，難認為該等
    犯行之毒品來源；且被告指證空泛，所稱簡訊內容文義不明
    、車牌不清楚，復無被告所指交易時間，於同一位置接頭之
    連繫資料，未獲法院核發搜索票，經新北市政府警察局刑事
    警察大隊承辦人員陳明該案既有資料，未顯示林秉樂為本案
    毒品來源等語（見原審卷第243頁）；此後，新北市政府警
    察局刑事警察大隊亦未因被告供述，查獲其他正犯及共犯，
    有新北市政府警察局110年6月9日函文（見原審卷第111頁）
    、111年7月12日函文及附件資料（見本院卷第261至265頁）
    及本院公務電話紀錄可憑（見本院卷第219頁）。另核對林
    秉樂之前案資料，亦無販賣毒品案件（見本院卷第169至217
    頁）。本案並不符合毒品危害防制條例第17條第1項供出毒
    品來源，因而查獲其他正犯或共犯之減免其刑規定，併此敘
    明。
　㈣刑法第59條規定之酌量減輕其刑，必須犯罪另有特殊之原因
　　與環境，在客觀上足以引起一般同情，認為即使予以宣告法
　　定最低度刑，猶嫌過重者，始有其適用。此所謂法定最低度
　　刑，固包括法定最低本刑；惟遇有其他法定減輕之事由者，
    則應係指適用其他法定減輕事由減輕其刑後之最低度刑而言
    。倘被告別有法定減輕事由者，應先適用法定減輕事由減輕
    其刑後，猶認其犯罪之情狀顯可憫恕，即使科以該減輕後之
    最低度刑仍嫌過重者，始得適用刑法第59條規定酌量減輕其
    刑。再販賣導致毒品流通，施用人口隨之增加，其行為本質
    之危害程度甚重，而被告因於偵查及審理中供認全部犯行，
    適用毒品危害防制條例第17條第2項之規定減輕其刑後，最
    低刑度分別為有期徒刑3年6月（附表編號1）及5年（附表編
    號2至6），足就被告犯行為適當之評價，並無即使科以減輕
    後之最低度刑仍嫌過重，客觀上足以引起一般同情，堪予憫
    恕之情形，因認無刑法第59條規定之適用。被告
　　請求依刑法第59條規定酌減其刑，並非可採。
四、撤銷改判之理由：
  ㈠原審以被告罪證明確，予以論罪科刑，固非無見。惟觀被告
    之累犯情節，難認其具有特別惡性且對刑罰反應力薄弱，是
    除各罪之法定刑無期徒刑部分依法不得加重外，其他法定刑
    部分，亦裁量不予加重其刑，以符罪刑相當原則及比例原則
    ，原判決未詳酌上情，就被告所犯6罪均依刑法第47條第1項
    規定加重其刑，容有未洽。被告主張依刑法第59條規定，酌
    減各罪之刑，所辯雖不足採，然其就科刑部分上訴，指摘原
    判決就各罪量刑及定應執行刑過重，並主張被告雖成立累犯
    ，然應裁量不予加重（見本院卷第298頁），為有理由，應
    由本院將原判決關於刑之部分予以撤銷改判。
  ㈡爰以行為人責任為基礎，審酌被告素行及其各次販賣之毒品
    數量、價款、所生危害、所得利益，兼衡被告犯罪動機、目
    的、自述之智識能力、家庭、生活、工作情形與犯罪後態度
    等一切情狀，就附表編號1至 6所示之罪，各處如該附表編
    號本院處刑欄所示之刑。並就被告所犯6罪，考量其手段與
    侵害之法益相同、販賣對象共計4人、行為時間在109年7月1
    1日至同年月28日前後未及20日之密接時間，暨刑罰邊際效
    應隨刑期而遞減、行為人所生痛苦程度隨刑期而遞增，與行
    為人復歸社會之可能性等節，定應執行有期徒刑5年8月。至
    於沒收部分因非上訴範圍，仍援用原審說明及諭知，併此敘
    明。
據上論斷，應依刑事訴訟法第373條、第369條第1項前段、第364
條、第299條第1項前段，判決如主文。
本案經檢察官陳詩詩提起公訴，檢察官董怡臻到庭執行職務。　
中　　華　　民　　國　　111 　年　　8 　　月　　15　　日
                  刑事第六庭  審判長法　官      劉方慈 
                                    法　官      許曉微
                                    法　官      朱嘉川
以上正本證明與原本無異。
如不服本判決，應於收受送達後20日內向本院提出上訴書狀，其
未敘述上訴之理由者並得於提起上訴後20日內向本院補提理由書
（均須按他造當事人之人數附繕本）「切勿逕送上級法院」。
                                    書記官      陳韻如
中　　華　　民　　國　　111 　年　　8 　　月　　16　　日
附錄：本案論罪科刑法條全文 　　　　　　　　　　　　　　
修正前毒品危害防制條例第4條
製造、運輸、販賣第一級毒品者，處死刑或無期徒刑；處無期徒
刑者，得併科新臺幣2千萬元以下罰金。
製造、運輸、販賣第二級毒品者，處無期徒刑或7年以上有期徒
刑，得併科新臺幣1千萬元以下罰金。
製造、運輸、販賣第三級毒品者，處7年以上有期徒刑，得併科
新臺幣7百萬元以下罰金。
製造、運輸、販賣第四級毒品者，處5年以上12年以下有期徒刑
，得併科新臺幣3百萬元以下罰金。
製造、運輸、販賣專供製造或施用毒品之器具者，處1年以上7年
以下有期徒刑，得併科新臺幣1百萬元以下罰金。
前五項之未遂犯罰之。 
現行毒品危害防制條例第4條
製造、運輸、販賣第一級毒品者，處死刑或無期徒刑；處無期徒
刑者，得併科新臺幣3千萬元以下罰金。
製造、運輸、販賣第二級毒品者，處無期徒刑或10年以上有期徒
刑，得併科新臺幣1千5百萬元以下罰金。
製造、運輸、販賣第三級毒品者，處7年以上有期徒刑，得併科
新臺幣1千萬元以下罰金。
製造、運輸、販賣第四級毒品者，處5年以上12年以下有期徒刑
，得併科新臺幣5百萬元以下罰金。
製造、運輸、販賣專供製造或施用毒品之器具者，處1年以上7年
以下有期徒刑，得併科新臺幣1百50萬元以下罰金。
前五項之未遂犯罰之。
附表
編 號 對 象 時間 109年 地 點 交易方式 金額(新臺幣) 毒品種類及數量    原判決主文  （李晁璿從略） 本院處刑  1 洪 毅 憲 7月 11日 2時 許 新 北 市 新 莊 區 中 港 路 13 2 巷 15 號  李志文以其所有之iPhone行動電話1支（含門號0000000000號SIM卡1張）透過通訊軟體Messenger與洪毅憲聯繫毒品交易事宜，約定於左列時、地交易如右所示之毒品及數量 1,000元 1小包甲基安非他命（約0.5至0.7公克） 李志文販賣第二級毒品，累犯，處有期徒刑參年捌月。扣案之iPhone行動電話壹支（含門號0000000000號SIM卡壹張）沒收；未扣案之犯罪所得新臺幣壹仟元沒收，於全部或一部不能沒收或不宜執行沒收時，追徵其價額。 有期徒刑參年柒月 2 同 上 7月 28日 16時 47分 許  由李志文以其上開行動電話1支透過通訊軟體Messenger與洪毅憲聯繫毒品交易事宜，約定於左列時、地交易如右所示之毒品及數量，並由李晁璿出面與洪毅憲交易 500元 1小包甲基安非他命（約0.3公克 ）    李志文共同販賣第二級毒品，累犯，處有期徒刑伍年貳月。扣案之iPhone行動電話壹支（含門號0000000000號SIM卡壹張），及犯罪所得新臺幣伍佰元，均沒收。  有期徒刑伍年壹月 3 管 懷 仁 7月 23日 0時 38分  由李志文以其所有之上開行動電話1支透過通訊軟體Messenger與管懷仁聯繫毒品交易事宜，約定於左列時、地交易如右所示之毒品及數量 1,000元 1公克甲基安非他命 李志文販賣第二級毒品，累犯，處有期徒刑伍年貳月。扣案之iPhone行動電話壹支（含門號0000000000號SIM卡壹張）沒收；未扣案之犯罪所得新臺幣壹仟元沒收，於全部或一部不能沒收或不宜執行沒收時，追徵其價額。 有期徒刑伍年壹月 4 同 上  7月 24日 15時  同上 同上 同上 李志文販賣第二級毒品，累犯，處有期徒刑伍年貳月。扣案之iPhone行動電話壹支（含門號0000000000號SIM卡壹張）沒收；未扣案之犯罪所得新臺幣壹仟元沒收，於全部或一部不能沒收或不宜執行沒收時，追徵其價額。 有期徒刑伍年壹月 5 黃 昱 昕 7月 21日 21時 6分  由李志文以其所有之上開行動電話1支透過通訊軟體Messenger與黃昱昕聯繫毒品交易事宜，約定於左列時、地交易如右所示之毒品及數量 3,500元 2公克甲基安非他命 李志文販賣第二級毒品，累犯，處有期徒刑伍年肆月。扣案之iPhone行動電話壹支（含門號0000000000號SIM卡壹張）沒收；未扣案之犯罪所得新臺幣參仟伍佰元沒收，於全部或一部不能沒收或不宜執行沒收時，追徵其價額。 有期徒刑伍年參月 6 黃 信 溢 7月 21日 21時 50分  由李晁璿以其所有之iPhone行動電話1支透過通訊軟體Messenger與黃信溢聯繫毒品交易事宜，約定於左列時、地交易如右所示之毒品及數量，並由李志文將毒品丟下樓交付與黃信溢 1,000元 1小包甲基安非他命（重量不詳） 李志文共同販賣第二級毒品，累犯，處有期徒刑伍年貳月。  有期徒刑伍年壹月